臺灣臺中地方法院民事判決
110年度中簡字第2672號
原      告  王  萬  
訴訟代理人  王晨澤  
被      告  游文蒼  
訴訟代理人  歐泓均  
上列被告因過失傷害案件（原審案號本院110 年度交易字第803
號刑事案件），經原告提起刑事附帶民事訴訟請求損害賠償（本
院110 年度交附民字第259號），由本院刑事庭裁定移送前來，
經於民國110 年11月15日言詞辯論終結，本院判決如下：
    主      文
被告應給付原告新臺幣37,234元，及自民國110 年6 月10日起至
清償日止，按週年利率百分之5 計算之利息。
原告其餘之訴駁回。
本判決原告勝訴部分得假執行。但被告以新臺幣37,234元元為原
告預供擔保，免為假執行。
訴訟費用由原告負擔。
    事實及理由
一、原告主張：被告於民國109年7月22日上午4時50分許，駕駛
    車牌號碼000-0000號自用小貨車，沿臺中市梧棲區向上路8
    段由西往東方向行駛，駛至該路段與中央路1段之交岔路口(
    下稱系爭路口)，疏未注意車前狀態以隨時採取必要之安全
    措施，即起步行駛進入系爭路口，適有原告騎乘電動輔助自
    行車沿臺中市梧棲區中央路1段由北往南方向行駛行經該路
    口，雙方因而發生碰撞，致原告倒地，並受有左側腕部舟狀
    骨閉鎖性骨折及頭部其他部位、左側手肘、左側膝部、左側
    踝部與右側手部擦傷等傷害(下稱系爭傷害)、且電動輔助自
    行車（下稱系爭車輛）因此損壞、身心亦受創。為此，爰依
    侵權行為之法律關係提起本件訴訟，請求被告賠償醫療費用
    7,868 元、看護費用138,600元、電動輔助自行車修繕費用1
    8,500元、慰撫金500,000 元。並聲明：被告應給付原告664
    ,968 元，及自起訴狀繕本送達翌日起至清償日止，按週年
    利率百分之5 計算之利息。
二、被告則以：對於原告提出之醫療單據並不爭執，然原告所受
    系爭傷勢應不至不良於行，且診斷證明書上醫囑僅記載原告
    「宜休養兩個月」，並無專人看護必要之建議，則原告此部
    分請求，並非合理；此外慰撫金請求之金額實屬過高等語，
    資為抗辯。並聲明：㈠原告之訴駁回，㈡願供擔保，請准宣告
    免予假執行。
三、本院之判斷
  ㈠按刑事訴訟判決所認定之事實，固非當然有拘束民事訴訟判
    決之效力，但民事法院調查刑事訴訟原有之證據，而斟酌其
    結果以判斷事實之真偽，並於判決內記明其得心證之理由，
    即非法所不許（最高法院67年台上字第2674號及49年台上字
    第929 號裁判意旨參照），是本院自得調查刑事訴訟中原有
    之證據，斟酌其結果以判斷其事實，合先敘明。
  ㈡原告主張被告駕駛之上開車輛，於前開時、地行經系爭路口
    ，疏未注意車前狀況，並隨時採取停車之準備，於駕車通過
    系爭路口時，與原告所騎乘之系爭車輛發生碰撞，並致原告
    受有系爭傷害等情，業據其提出臺中地檢署起訴書、光田綜
    合醫院住院收據、門診收據、診斷證明書、估價單為證，並
    經本院依職權調閱本院刑事庭110 年度交易字第803 號卷核
    閱屬實，亦為被告所不爭執，自堪信為真實。
　㈢次按汽車、機車或其他非依軌道行駛之動力車輛，在使用中
    加損害於他人者，駕駛人應賠償因此所生之損害。但於防止
    損害之發生，已盡相當之注意者，不在此限。民法第191 條
    之2 定有明文，查本件被告駕駛車牌號碼000-0000號自用小
    貨車，行經系爭路口，不慎與原告所騎乘之電動輔助自行車
    發生碰撞，被告對於其行駛車輛於該處時，就防止兩車之碰
    撞，如何已盡相當之注意義務乙節，並未能舉證以實其說，
    依上開說明，其自應負賠償責任。　
  ㈣另按汽車行駛時，駕駛人應注意車前狀況及兩車並行之間隔
    ，並隨時採取必要之安全措施，不得在道路上蛇行，或以其
    他危險方式駕車。道路交通安全規則第94條第3項定有明文
    。查疏未注意車前狀況，貿然前行，致與原告發生碰撞，造
    成原告受傷，為被告所不爭執，則被告就系爭事故之發生自
    具有過失，且與原告所受傷害具有相當因果關係，堪以認定
    。
　㈤因故意或過失，不法侵害他人之權利者，負損害賠償責任；
    不法侵害他人之身體或健康者，對於被害人因此喪失或減少
    勞動能力或增加生活上之需要時，應負損害賠償責任；不法
    侵害他人之身體、健康、名譽、自由、信用、隱私、貞操，
    或不法侵害其他人格法益而情節重大者，被害人雖非財產上
    之損害，亦得請求賠償相當之金額。民法第184 條第1 項前
    段、第193 條第1 項、第195 條第1 項前段分別定有明文。
    本件原告因被告之過失行為致受傷，已認定如前所述，則原
    告主張被告應負侵權行為之損害賠償責任，洵屬有據。茲就
    原告各項請求，分述如下：
  ⒈醫療費用
　  原告主張支出住院醫療費用7,868 元之情，為被告所不爭執
    ，則原告此部分主張，即屬可採。
  ⒉看護費用
　⑴按民法第193條第1項所稱之增加生活上之需要，係指被害人
    以前並無此需要，因為受侵害，始有支付此費用之需要而言
    ，其因身體或健康受不法侵害，需人看護，就其支付之看護
    費，屬增加生活上需要之費用，加害人自應予以賠償。縱令
    由親屬代為看護照顧被害人，因親屬看護所付出之勞力並非
    不能評價為金錢，雖因二者身份關係而免除被害人之支付義
    務，惟此種基於身份關係之恩惠，自不能加惠於加害人，故
    由親屬看護時，雖無現實看護費之支付，仍應認被害人受有
    相當於看護費之損害，得向加害人請求賠償（最高法院88年
    度台上字第1827號、92年度台上字第431號判決意旨可資參
    照）。
　⑵原告主張因本件事故受有系爭傷勢，於109年7月22日至同年
    月25日住院期間3日及經醫囑建議休養2個月，經以每日2,20
    0元計算看護費結果，共計138,600元（2200×63＝138,600元
    ），業據其提出光田綜合醫院診斷證明書為證(附民卷第21 
    頁)，然為被告所否認，並以前詞置辯。查原告於車禍當時
    受有側腕部舟狀骨閉鎖性骨折與身體多處挫傷之情，有前開
    診斷證明書可查，對照原告前開傷勢及於本件發生時年歲已
    長，則原告主張住院手術治療期間造成原告生活上諸多不便
    ，應有由他人照護之必要，要屬合理；對照原告主張以每日
    2,200元計算看護費用，亦符合社會市場行情。從而，原告
    主張其受有住院3天看護費用之損害共計6,600元（計算式：
    2,200元×3日＝6,600元），即屬可採。
　⑶至原告固主張休養2個月期間有看護照顧必要等語，然前開診
    斷證明書上醫囑並未建議原告有需專人全日看護照顧之必要
    ，另原告亦未再提出相關事證以實其說，則原告主張需全日
    看護照料2個月乙節，即難認有據，而非可取。
  ⒊電動輔助自行車修繕費用
　　原告主張系爭車輛受損支出修復費用18,500元之情，固據其
    其提出估價單據、電動車品質保證卡等件為證(附民卷第23
    頁、本院卷第43頁)，然原所提系爭車輛保證卡購車人簽收
    欄位為「王明寶」並非原告，有前開保證卡附卷可參，且原
    告於本院審理時亦自陳：原告並非系爭車輛之所有權人(本
    院卷第36頁)，依此，原告就系爭車輛並無所有權，亦未舉
    證證明業已受讓此部分之侵權行為損害賠償請求權，則原告
    對被告即無侵權行為損害賠償請求權存在，是原告請求被告
    賠償此部分損失，即非有據。
  ⒋精神慰撫金
    按慰撫金之賠償須以人格權遭遇侵害，使精神上受有痛苦為
    必要，其核給之標準固與財產上損害之計算不同，然非不可
    斟酌雙方身份資力與加害程度，及其他各種情形核定相當之
    數額（最高法院51年度台上字第223號裁判要旨參照）。本
    院審酌原告為國小畢業之教育程度，車禍事故發生前職業為
    務農、已無家屬需扶養、名下有土地二筆；被告則為高中畢
    業、為食品業約聘人員、有二名未成年子女需扶養、名下無
    不動產等情，業據兩造陳明在卷（本院卷第36、50頁）；依
    此，本院衡酌原告所受傷害並參酌原告所受精神上痛苦之程
    度，認原告請求被告賠償之精神慰撫金以6萬元為適當，原
    告逾此範圍之請求，尚屬過高。
  ⒌綜上，原告因系爭事故所受損害為 74,468元（計算式：7868
    ＋6600＋60000＝74468）。
  ㈥另按損害之發生或擴大，被害人或其代理人或使用人與有過
    失者，法院得減輕賠償金額，或免除之，為民法第217 條第
    1 項及第3 項所明定，其立法目的在於平衡被害人與加害人
    之賠償責任，即於被害人本身，或其代理人或使用人對於損
    害之發生或擴大與有過失時，由法院斟酌情形，減輕或免除
    加害人之賠償金額，以免失諸過酷（最高法院91年度台上字
    第1433號判決可資參照）。次按慢車行駛時，駕駛人應注意
    車前狀況及與他車行駛間隔，並隨時採取必要之安全措施、
    慢車在夜間行駛應開啟燈光。道路交通安全規則第124條第5
    項、第128條亦分別定有明文。查本件被告行經系爭路口，
    有疏未注意車前狀況之過失，業如前述，然原告於事故發生
    時亦有未注意車前狀況及在夜間行駛未開啟燈光之事實，為
    原告所不爭執（本院卷第43頁），則原告就本件事故之發生
    意與有過失。依此，本院參酌雙方對本件事故之原因力及違
    反義務之程度，認原告亦應負擔5成之過失責任。準此，原
    告得請求被告賠償之金額應減輕為37,234元（計算式74468 
      ×50％＝37234）。
　㈦末按給付有確定期限者，債務人自期限屆滿時起，負遲延責
    任。給付無確定期限者，債務人於債權人得請求給付時，經
    其催告而未為給付，自受催告時起，負遲延責任。其經債權
    人起訴而送達訴狀，或依督促程序送達支付命令，或為其他
    相類之行為者，與催告有同一之效力，民法第229 條第1 項
    、第2 項定有明文。又遲延之債務，以支付金錢為標的者，
    債權人得請求依法定利率計算之遲延利息。但約定利率較高
    者，仍從其約定利率。應付利息之債務，其利率未經約定，
    亦無法律可據者，週年利率為百分之5 ，民法第233 條第1
    項、第203 條亦有明文。本件原告對被告之侵權行為債權，
    核屬無確定期限之給付，既經原告起訴，而起訴狀繕本均於
    110 年6 月9日送達被告，有送達回證附卷可稽（附民卷第2
    7頁），被告迄未給付，當應負遲延責任。是原告請求自起
    訴狀繕本送達被告翌日即110 年6 月10日起，按週年利率百
    分之5 計算之法定遲延利息，核無不合，應予准許。　
四、綜上所述，原告依侵權行為之規定，請求被告給付原告37,2
    34元，及自110 年6 月10日起至清償日止，按週年利率百分
    之5計算之利息，為有理由，應予准許；逾此範圍之請求，
    則屬無據，應予駁回。
五、本件原告勝訴部分係依民事訴訟法第427 條第1 項規定適用
    簡易訴訟程序，所為被告敗訴之判決，應適用民事訴訟法第
    389 條第1 項第3 款之規定，依職權宣告假執行。被告陳明
    願供擔保請准宣告免為假執行（本院卷第39頁），核無不合
    ，爰酌定擔保金額如上。　
六、本件事證已臻明確，兩造其餘攻擊防禦方法，核與判決結果
     不生影響，爰不逐一論述。
七、本件係原告提起刑事附帶民事訴訟，經本院刑事庭依刑事訴
    訟法第504 條第1 項規定裁定移送前來，依同條第2 項之規
    定，就原告請求之醫療費用、看護費用及慰撫金部分，屬於
    因刑法過失傷害罪所受之損害，免納裁判費；惟就原告請求
    電動輔助自行車修繕費用部分非屬刑事過失傷害罪所受之損
    害，自不在刑事附帶民事訴訟之範圍，原告並已依法繳納裁
    判費1,000 元。準此，爰依民事訴訟法第436 條之19第1項
    之規定，確定本件訴訟費用額為1,000 元，並依同法第78條
    ，命由原告負擔。
中　　華　　民　　國　　110 　年　　11　　月　　30　　日
                  臺灣臺中地方法院臺中簡易庭
                              法  官  陳航代
以上為正本，係照原本作成。
如不服本判決，應於送達後20日內，向本院提出上訴狀並表明上
訴理由，如於本判決宣示後送達前提起上訴者，應於判決送達後
20日內補提上訴理由書（須附繕本）。如委任律師提起上訴者，
應一併繳納上訴審裁判費。 
中　　華　　民　　國　　110 　年　　12　　月　　2 　　日
                              書記官  廖鳳美